【裁判字號】    98,易,970
【裁判日期】    980624
【裁判案由】    妨害家庭
【裁判全文】
臺灣臺北地方法院刑事判決               98年度易字第970號
公  訴  人  臺灣臺北地方法院檢察署檢察官
被      告  戊○○
            乙○○
上列被告因妨害家庭案件，經檢察官提起公訴（97年度偵字第19
567號、98年度偵字第5414號），本院判決如下：
    主      文
戊○○與有配偶之人相姦，處有期徒刑參月，如易科罰金，以新
臺幣壹仟元折算壹日。
乙○○有配偶而與人通姦，處有期徒刑肆月，如易科罰金，以新
臺幣壹仟元折算壹日。
    事      實
一、戊○○、乙○○均明知彼此係有配偶之人，竟分別基於相姦
    、通姦之犯意，於民國97年8月8日中午12時30分許，在臺北
    縣坪林鄉○○○路41.5公里處之竹子園內，發生性行為1次
    ，旋於完事後，即遭因心疑而跟隨前往該處之乙○○配偶甲○○察覺，並撿拾現場遺留之使用過後衛生紙團，報警處理
    ，始悉上情。
二、案經乙○○之配偶甲○○、戊○○之配偶己○○分別提出告
    訴（己○○僅對乙○○提出告訴），暨臺北縣政府警察局新
    店分局報告臺灣臺北地方法院檢察署檢察官偵查起訴。
    理      由
一、訊據被告戊○○對於上開與被告乙○○通姦之事實坦承不諱
    ，被告乙○○則矢口否認有何通、相姦犯行，辯稱：伊從未
    與戊○○發生性關係，偵訊時係受到丈夫甲○○之威脅方承
    認有與戊○○通姦，伊根本不知道竹子園在何處，怎麼可能
    去找戊○○，戊○○所述不實，甲○○、丁○○、丙○○等
    人亦均作偽證云云。經查：
  (一)被告戊○○之配偶為己○○，被告乙○○之配偶為甲○○，
    戊○○、乙○○均係有配偶之人，業據告訴人甲○○、己○○指訴明確，並據被告戊○○、乙○○二人坦承在卷，且有
    乙○○、戊○○、甲○○之國民身分證及戶口名簿附卷可證
    （見97年度偵字第19567號卷第22至27頁）。
  (二)被告戊○○與被告乙○○於97年8月8日中午12時30分許，在
    臺北縣坪林鄉○○○路41.5公里處之竹子園內，發生性行為
    之通、相姦經過，業據證人即告訴人甲○○於本院證稱：97
    年8月8日早上11點多，乙○○的手機有響，我接起來聽，聽
    到戊○○對乙○○說：「妳到底要不要來，我等妳很久了」
    ，我就騙乙○○說我要去宜蘭買蘭花，並且比她早出門，後
    來我搭乘丁○○的休旅車，看到戊○○、乙○○二人的機車
    停在竹林路邊，我之前就懷疑我太太乙○○與戊○○有曖昧
    的關係，所以就進到竹林去看，發現戊○○、乙○○在那裡
    整理褲子，被我發現之後，乙○○就往宜蘭方向逃，我抓不
    到她，我很生氣問戊○○在這裡做什麼，他沒有說什麼，我
    很生氣，想要打他，但他跑得很快，所以沒有打到，我有看
    到現場有用鐵板舖的床舖，附近也有發現衛生紙及沾有血跡
    的照片，我就把衛生紙撿起來，後來送往派出所交給警察處
    理等語明確（見本院卷第38至39頁），核與證人即駕車搭載
    甲○○前往現場之丁○○證稱：我與甲○○、乙○○、戊○○都是左右鄰居，當天我和甲○○本來要去宜蘭看蘭花，我
    開車載甲○○，先看到戊○○的機車，然後又看到乙○○的
    機車，甲○○看到機車後就說他要下去，就先下車，我把車
    子調頭，回來的時候，看到乙○○從竹林走出來離開，並聽
    到甲○○在罵三字經，停好車之後我進去竹林裡，看到甲○○要打戊○○，我就阻擋甲○○請他不要太衝動，他們雙方
    在吵架，內容大概是戊○○與甲○○的太太乙○○發生關係
    ，但戊○○說他沒有，我有看到鐵皮舖在地上，上面有舖草
    ，旁邊有看到好幾團衛生紙，現場舖設的樹葉上還有血滴，
    甲○○本來叫我把衛生紙撿起來，我嫌髒，所以後來是由甲○○自己撿起來，之後有交給警方，丙○○是在甲○○與戊○○在竹林內爭吵後才過來的，剛發現時，丙○○的女兒或
    太太有對鐵皮、草皮、樹葉的情形拍照，警察傍晚到場後也
    有拍照，因為甲○○與戊○○約在戊○○家中談判，可是沒
    有談好，甲○○覺得生氣才報案，我們有跟警察回到竹林那
    裡，舖在地上的鐵板、草都還在，因為沒有人去動等語（見
    本院卷第40至41頁），及證人丙○○證稱：戊○○是我的伯
    父，甲○○是我的堂兄，乙○○是我的堂嫂，當天是甲○○
    打電話給我，叫我趕到現場，我問他怎麼樣，他只叫我趕快
    過去，因為他說的地點我知道，我就騎車過去，到達竹林時
    看到戊○○、甲○○、丁○○三人，甲○○說戊○○與乙○○有通姦，我看到地上有舖鐵板，鐵板上面有舖草，地上還
    有一團團的衛生紙，樹葉上面有紅紅的血跡，我就打電話給
    我太太，請她拿相機過來，我女兒也一起到場，由我拿相機
    拍攝鐵板、樹葉及血跡的情形，過幾天甲○○有要求我把相
    片洗出來，我有照他說的把相片交給他等語（見本院卷第41
    至42頁），實屬相符一致；復有告訴人甲○○提供警方之衛
    生紙團、沾有血跡之樹葉，及現場照片4張、證物相片1張在
    卷可稽（見同上偵卷第19至20頁、第108頁）。
  (三)經檢察官於偵查中命員警採集被告戊○○與乙○○之唾液，
    ，將其二人之唾液棉棒連同甲○○提供予警方之血跡棉棒（
    竹葉上）、衛生紙團，送請內政部警政署刑事警察局進行
    DNA型別鑑定，其鑑定結果為：編號2血跡棉棒（竹葉上）DN
    A-STR型別與涉嫌人戊○○DNA-STR型別相同，該型別在臺灣
    地區中國人分布機率預估為6.77乘以10之-19次方；「編號
    1-2衛生紙團2」檢出一男性Y染色體DNA-STR型別，與涉嫌人
    戊○○型別相符，不排除來自涉嫌人戊○○或與其具同父系
    血緣之人，另檢出一女性染色體DNA-STR型別，與涉嫌人乙○○DNA-STR型別相同，該型別在臺灣地區中國人分布機率
    預估為3.00乘以10之-22次方；「編號1-2衛生紙團1」之DNA
    -STR型別檢出為混合型，研判混有涉嫌人戊○○與乙○○之
    DNA，有內政部警政署刑事警察局97年11月17日刑醫字第097
    0821607號、98年2月23日刑醫字第0980010802號鑑驗書各1
    件在卷可考（見同前偵卷第65至67頁、第83頁）。告訴人甲○○於現場所收集並交予警方之衛生紙團、竹葉上採取之血
    跡棉棒，均有驗出被告戊○○、乙○○二人之DNA，佐以證
    人甲○○、丁○○所證關於在現場取得衛生紙團及沾有血跡
    竹葉之經過，參諸被告戊○○坦承：「當天與乙○○發關係
    後，乙○○有拿衛生紙清理」、「我當天完事之後，有使用
    乙○○帶來的衛生紙」等語（本院卷第24頁反面、第42頁反
    面），足見該等衛生紙團確係被告二人發生性行為後所擦拭
    使用；益徵被告戊○○於本院之自白與事實相符。被告乙○○雖於本院否認與被告戊○○發生性行為，惟本件通、相姦
    事實，已據證人甲○○、丁○○、丙○○證述甚詳，核與被
    告戊○○於本院審理時坦承確於竹林內與乙○○發生關係等
    情相符，更有沾染混合其二人體液而經鑑驗與渠等DNA-STR
    型別相符之衛生紙團可證；況被告乙○○於偵訊時業已坦承
    與戊○○發生性行為之事實（見同前偵卷第35頁），復曾於
    事發後之97年9月21日寫信予告訴人甲○○，坦言：「...
    事情怎麼會變這樣！好慘，人生走到這裡真的好悲哀！而且
    是先生隨後來抓... 」等語，有卷附書信1件可憑（見同偵
    卷第58至59頁），乙○○對於上開書信為其書寫一節，亦坦
    認在卷。被告乙○○於本院審理時否認犯罪，辯稱偵訊時係
    受到先生甲○○之威脅方承認通姦，戊○○所述不實，甲○○、丁○○、丙○○等人均作偽證，伊不知道衛生紙團何來
    云云，揆諸前揭說明，自屬犯後卸責之詞，不足採信。本件
    事證明確，被告戊○○、乙○○二人犯行堪以認定，應依法
    論科。
二、核被告戊○○所為，係犯刑法第239條前段之通姦罪；核被
    告乙○○所為，則係犯同條前、後段之通姦罪及相姦罪。被
    告乙○○係因一個行為而同時觸犯上開二罪名，為想像競合
    犯，該二罪名法定刑同一，情節復同，應依想像競合犯規定
    論以通姦罪一罪。爰審酌被告二人均無前科，有臺灣高等法
    院被告前案紀錄表在卷可考，渠等素行尚可，惟均未忠於婚
    姻而為通姦、相姦之行為，對於配偶情感及家庭婚姻關係已
    生損害，雙方復未達成和解，被告戊○○於本院審理時坦承
    犯行，被告乙○○則否認犯罪、未見悔意之犯後態度，暨兼
    衡被告二人犯罪之動機、目的、手段等一切情狀，分別量處
    如主文所示之刑，並均諭知易科罰金之折算標準。
三、公訴意旨另以：被告戊○○係有配偶之人，竟基於通姦之犯
    意，於97年8月8日中午，在北宜公路往宜蘭方向41.5公里處
    之竹子園內，與被告乙○○發生通姦行為1次，嗣為乙○○
    之配偶甲○○循線查獲，因認被告戊○○另涉犯刑法第239
    條前段之通姦罪。按案件有下列情形之一者，應諭知不受理
    之判決：三、告訴或請求乃論之罪，未經告訴、請求或其告
    訴、請求經撤回或已逾告訴期間者，刑事訴訟法第303條第3
    款定有明文。而刑法第239條前段之通姦罪，依同法第245條
    第1項規定，須告訴乃論。查告訴人己○○提出本件告訴時
    ，僅對與其夫戊○○相姦之被告乙○○提出相姦罪告訴，而
    未對戊○○提出通姦罪告訴，有告訴狀在卷可考（見98年度
    他字第1664號卷第1至6頁），此觀己○○於偵訊時指稱：因
    為乙○○說與我先生有通姦行為，所以我要告她等語自明（
    見97年度偵字第19567號卷第90頁）。是公訴意旨所指被告
    戊○○另犯之刑法第239條前段通姦罪，既未經戊○○之配
    偶己○○提出告訴，其告訴乃論之罪之訴追條件，即有欠缺
    ，此部分本應依刑事訴訟法第303條第3款為公訴不受理之判
    決；惟依公訴意旨，該部分若屬成立犯罪，因與前揭經論罪
    科刑之刑法第239條後段之相姦罪間，有想像競合犯之裁判
    上一罪關係，爰不另為不受理之諭知，併予指明。
據上論斷，應依刑事訴訟法第299條第1項前段，刑法第239條、
第55條前段、第41條第1項前段，刑法施行法第1條之1，判決如
主文。
本案經檢察官葉惠燕到庭執行職務
中    華    民    國    98    年    6     月    24    日
                  刑事第十一庭  法  官  林庚棟
以上正本證明與原本無異。
如不服本判決，應於判決送達後10日內，向本院提出上訴狀；上
訴書狀應敘述具體理由，未敘述上訴理由者，應於上訴期間屆滿
後20日內補提上訴理由書於本院。
                                書記官  殷玉芬
中    華    民    國    98    年    6     月    26    日
附錄本案論罪科刑法條全文
中華民國刑法第239條：
有配偶而與人通姦者，處1年以下有期徒刑。其相姦者亦同。


司法院資訊處製作；財團法人民間司法改革基金會備份。
